臺灣橋頭地方法院刑事裁定　
111年度聲字第457號
聲明異議人
即  受刑人  李志明


上列聲明異議人即受刑人因對於臺灣橋頭地方檢察署檢察官執行
指揮之命令（111年度執字第57號）聲明異議，本院裁定如下：
    主  文
聲明異議駁回。
    理  由
一、聲明異議意旨略以：聲明異議人即受刑人李志明（下稱異議
    人）因犯不能安全駕駛動力交通工具罪，經臺灣橋頭地方檢
    察署（下稱橋頭地檢署）檢察官以111年度執字第57號執行
    ，並囑託臺灣臺南地方檢察署（下稱臺南地檢署）檢察官以
    111年度執助字第372號執行，經檢察官為不得易科罰金之處
    分。然異議人有正當工作，育有2名年幼子女，並負擔銀行
    貸款，父母均已退休，爰依法聲明異議，請求准許異議人易
    科罰金等語。
二、按受刑人或其法定代理人或配偶，以檢察官執行之指揮為不
    當者，得向諭知該裁判之法院聲明異議；法院應就異議之聲
    明裁定之，刑事訴訟法第484條、第486條分別定有明文。次
    按，犯最重本刑為5 年以下有期徒刑以下之刑之罪，而受6
    月以下有期徒刑或拘役之宣告者，得以1千元、2千元或3千
    元折算1日，易科罰金。但易科罰金，難收矯正之效或難以
    維持法秩序者，不在此限。刑法第41條第1項定有明文。且
    上開法條所稱「難收矯正之效」及「難以維持法秩序」，均
    屬不確定法律概念，此乃立法者賦予執行者能依具體個案，
    考量犯罪所造成法秩序等公益之危害大小、施以自由刑，避
    免受刑人再犯之效果高低等因素，據以審酌得否准予易科罰
    金或易服社會勞動，亦即執行者所為關於自由刑一般預防（
    維持法秩序）與特別預防（有效矯治受刑人使其回歸社會）
    目的之衡平裁量，非謂僅因受刑人個人家庭、生活處遇值得
    同情即應予以准許；且法律賦予執行檢察官此項裁量權，僅
    在發生違法裁量或有裁量瑕疵時，法院始有介入審查之必要
    。倘執行檢察官於執行處分時，已具體說明不准易科罰金或
    易服社會勞動之理由，且未有逾越法律授權或審認與裁量要
    件無合理關連之事實等情事，自不得遽謂執行檢察官之執行
    指揮為不當（最高法院100年度台抗字第646號、101年度台
    抗字第363號裁定意旨可資參照）。申言之，易科罰金應否
    採行，要屬刑罰之執行技術問題，是否准予易科罰金，立法
    權已賦予執行檢察官裁量之權，故司法權應予適當之尊重；
    因此，非謂一旦經法院判決為「得易科罰金」之刑者，執行
    檢察官即須准予易科罰金；倘執行檢察官於執行時，已依據
    個案具體事由而為不准易科罰金之處分，且未有逾越法律授
    權或專斷等濫用權力之情事，自不得遽謂執行檢察官之執行
    指揮為不當。
三、經查：
　㈠異議人前因公共危險案件，經本院以110年度交簡字第1906號
    判決判處有期徒刑5月，併科罰金新臺幣15,000元確定。嗣
    經橋頭地檢署檢察官以111年度執字第57號執行，並囑託臺
    南地檢署檢察官以111年度執助字第372號執行等情，有上開
    判決及臺灣高等法院被告前案紀錄表在卷可參，並經本院調
    閱橋頭地檢署111年度執字第57號、臺南地檢署111年度執助
    字第372號執行卷宗核閱無訛。
　㈡查本件橋頭地檢署檢察官於囑託執行前，審查擬不准易科罰
    金及易服社會勞動之理由略以：（異議人）駕駛汽車上路，
    危險性高，且3年內3犯等語，有橋頭地檢署易科罰金案件初
    核表及得易服社會勞動案件審查表在卷可參。嗣臺南地檢署
    檢察官於執行時，先由執行科書記官製作執行筆錄，詢問異
    議人關於准否易科罰金或易服社會勞動之意見，並由異議人
    提出聲請易科罰金陳述意見書，再由書記官檢送檢察官審核
    決定准否易科罰金等情，有執行筆錄及陳述意見書附卷可佐
    ，足見本件檢察官業已賦予異議人陳述意見之機會。嗣經檢
    察官審查後，在檢察官指揮執行命令「審核並指揮執行」欄
    勾選不准易科罰金及易服社會勞動，並在上開異議人之陳述
    意見狀記載同橋頭地檢署檢察官審查結果，不准易科罰金等
    語，有臺南地檢署檢察官指揮執行命令、陳述意見書存卷可
    查，可認執行檢察官於指揮命令中，已具體敘明本於職權不
    准異議人易科罰金或易服社會勞動之理由。
　㈢而異議人近年之酒駕犯行分別為：於民國108年6月2日、因飲
    用威士忌酒後駕駛自用小客車上路、酒測值為吐氣酒精濃度
    每公升1.07毫克；109年10月30日、因飲用保力達藥酒後騎
    乘機車上路、酒測值為吐氣酒精濃度每公升0.35毫克；110
    年9月4日（即本案）、因飲用啤酒後駕駛自用小客車上路、
    酒測值為吐氣酒精濃度每公升0.31毫克，有相關之刑事判決
    書在卷可佐。可見異議人於3年內已3次為酒駕犯行，且本案
    係於飲用啤酒後駕駛自用小客車上路，故執行檢察官以前揭
    理由認異議人若未執行所宣告之刑，難收矯正之效或難以維
    持法秩序，故不准異議人易科罰金或易服社會勞動，足認已
    善盡其刑罰執行之職權，復充分審酌異議人之各項事由而為
    應否易科罰金或易服社會勞動之認定。
　㈣且本院審酌異議人已屬3年內3犯不能安全駕駛動力交通工具
    罪，且前次酒駕犯行甫於110年2月18日因易科罰金執行完畢
    ，然異議人竟未能改過自新，又於同年9月間再犯下本案酒
    駕犯行，顯見異議人確實存有僥倖之心，是本件若准予易科
    罰金或易服社會勞動，已無法收警惕之效果，上開刑法條文
    對於酒駕行為課以刑罰所欲建構之法秩序亦難以維持，申言
    之，異議人既未能記取之前教訓，屢次重蹈覆轍，足證其漠
    視國家法令之禁制規定，其守法意識與觀念堪認淡薄，尤罔
    顧公眾往來之交通安全，對於其自身及廣大用路民眾構成潛
    在威脅，堪信本件如准予易科罰金或易服社會勞動，顯無從
    收矯治之效，復難以維持法秩序。從而，本件執行檢察官既
    已實質上審核異議人是否准予易科罰金或易服社會勞動之情
    形，復具體說明不予准許之理由，可認執行檢察官本件不准
    異議人易科罰金或易服社會勞動之執行命令，應已妥適行使
    法律所賦予指揮刑事案件執行之裁量權，且無逾越法律授權
    或審認與裁量要件無合理關連之事實等情事，因此，難認有
    何執行指揮不當之情形。
　㈤此外，刑法第41條第1項於94年2月2日修法公布後已刪除「因
    身體、教育、職業、家庭之關係或其他正當事由，執行顯有
    困難」之規定，故此項要件已非執行檢察官於決定是否准予
    易科罰金、易服社會勞動時所應斟酌審查之法定事由，是關
    於異議人之職業、家庭等因素，與檢察官就是否准予易科罰
    金、易服社會勞動，有無「確因不執行所宣告之刑，難收矯
    正之效，或難以維持法秩序」之情況，並無必然關聯，該等
    事由僅係綜合審酌之事項，如異議人確有難收矯正之效或難
    以維持法秩序之情事，自無庸審酌其是否因職業、家庭等事
    由致執行顯有困難，若檢察官未濫用權限，自不得執此任意
    指摘為違法，是異議人陳稱其有正當工作，育有2名年幼子
    女，需負擔銀行貸款等情，與執行檢察官上開指揮執行之認
    定尚無必然關聯。
四、綜上所述，本件執行檢察官於指揮執行時已充分審查相關因
    素而認不准易科罰金或易服社會勞動，方能收刑罰矯正之效
    及維持法秩序之功能，此執行命令經核未有何逾越法律授權
    或濫用權力之情事，是聲明異議意旨以前詞指摘執行檢察官
    否准本件易科罰金之指揮不當，核屬無據，故本件聲明異議
    ，為無理由，應予駁回。
據上論斷，應依刑事訴訟法第486條，裁定如主文。
中　　華　　民　　國　　111 　年　　6 　　月　　29　　日
                  刑事第二庭  法　官  李怡靜
以上正本證明與原本無異。
如不服本裁定，應於送達後5日內，向本院提出抗告狀。
中　　華　　民　　國　　111 　年　　6 　　月　　29　　日
                              書記官  楊芷心